臺灣彰化地方法院刑事判決　　　　　　　　　　　　九十三年度交易字第一六九號
　　公　訴　人　臺灣彰化地方法院檢察署檢察官
　　被　　　告　丙○○
右列被告因過失傷害案件，經檢察官聲請簡易判決處刑（聲請簡易判決處刑案號：臺
灣彰化地方法院檢察署九十三年度調偵字第四０三號），本院彰化簡易庭認不宜以簡
易判決處刑，簽移本院普通庭審理，本院判決如左：
    主  文
丙○○無罪。
    理  由
一、公訴意旨略以：被告丙○○於民國（下同）九十三年三月十七日上午十一時五十
    七分許，駕駛車牌號碼Ｍ四─三六一二號自小貨車，沿國道三號高速公路，由南
    往北方向行駛，途經約一九六公里北向處時，因未與前車保持安全距離，致追撞
    陳進財所駕駛之車牌號碼ＯＤ─七四八八號自用小貨車，即將其車輛停於外側車
    道內，其原應注意在高速公路行駛途中，因機件故障或其他緊急情況無法繼續行
    駛時，應滑離車道，在路肩上停車待援。滑離車道時，應先顯示方向燈逐漸減速
    駛進路肩，車身或所載貨物突出部分，須全部離開車道。待援期間除顯示閃光警
    示燈外，並在故障車輛後方五十公尺至一百公尺處設置車輛故障標誌警示之，而
    依當時情形，並無不能注意之情事，竟疏於注意，未即時設置車輛故障警告標誌
    ，迨告訴人甲○○（甲○○業務過失傷害部分，業經本院判處有期徒刑三月，如
    易科罰金以三百元折算一日）駕駛車牌號碼四三八─ＧＢ號之營業用半聯結車駛
    至，而見被告丙○○所駕駛之車輛停於外側車道時，已因車速過快及未保持充分
    注意而避煞不及，致告訴人甲○○所駕駛前開車輛撞及被告丙○○所駕駛之前開
    自用小貨車，造成告訴人甲○○受有前胸部挫傷之傷害，因認被告丙○○涉犯刑
    法第二百八十四條第一項前段之過失傷害罪嫌。
二、公訴人認被告涉有前揭犯嫌，無非係以告訴人甲○○之指述，及道路交通事故調
    查報告表、國道公路警察局道路交通事故調查筆錄、事故現場照片多張證明事故
    之現場狀況，又有臺灣省彰化縣區車輛行車事故鑑定委員會中華民國九十三年八
    月十六日彰鑑九三０五五六字第０九三五六０二一九０號函送之鑑定意見書，另
    有元莊診所出具之診斷證明書為主要論據，固非無見。惟訊據被告丙○○固坦言
    有上開過失行為，然堅詞否認告訴人所受之傷害係因本件交通事故所造成，辯稱
    ：告訴人所提之驗傷單距離肇事時，已相差二個月，告訴人之胸部挫傷並非伊之
    過失行為所致等語。
三、按犯罪事實應依證據認定之，無證據不得推定其犯罪事實，又不能證明被告犯罪
    者，應諭知無罪之判決，刑事訴訟法第一百五十四條第二項、第三百零一條第一
    項分別定有明文；次按事實之認定，應憑證據，如未能發現相當證據，或證據不
    足以證明，自不能以推測或擬制之方法，為裁判基礎（最高法院四十年台上字第
    八十六號判例參照）。又認定犯罪事實，所憑之證據，雖不以直接證據為限，間
    接證據亦包括在內，然無論直接或間接證據，其為訴訟上之證明，須於通常一般
    之人均不致於有所懷疑，而得確信其為真實之程度者，始得據為有罪之認定，倘
    其證明尚未達到此一程度，而有合理之懷疑存在時，即無從為有罪之認定（最高
    法院七十六年台上字第四九八六號判例參照）。再按檢察官就被告犯罪事實，應
    負舉證責任並指出證明之方法，因此檢察官對於起訴之犯罪事實，應負提出證據
    及說服之實質舉證責任，倘其所提出之證據不足為被告有罪之積極證明，或其舉
    出之證明方法，無從說服法院以形成被告有罪之心證，基於無罪推定之原則自應
    為被告無罪判決之諭知，此最高法院著有九十二年台上字第一二八號判例可資參
    照。
四、經查：
（一）被告丙○○原應注意在高速公路行駛途中，因機件故障或其他緊急情況無法繼
      續行駛時，應滑離車道，在路肩上停車待援。滑離車道時，應先顯示方向燈逐
      漸減速駛進路肩，車身或所載貨物突出部分須全部離開車道。待援期間除顯示
      閃光警示燈外，並在故障車輛後方五十公尺至一百公尺處設置車輛故障標誌警
      示之，而依當時情形，其並無不能注意之情事，竟疏於注意，未即時設置車輛
      故障標誌，致告訴人甲○○所駕駛之前開車輛因未保持充分注意及車速過快，
      煞車不及而撞及其所駕駛之前開自用小貨車，致生本件之交通事故。上揭犯行
      業據被告丙○○於本院審理時坦認不諱，核與告訴人甲○○針對本件事故經過
      情形之陳述相符，並有道路交通事故調查報告表、國道公路警察局道路交通事
      故調查筆錄、事故現場照片多張證明事故之現場狀況，及臺灣省彰化縣區車輛
      行車事故鑑定委員會中華民國九十三年八月十六日彰鑑九三０五五六字第０九
      三五六０二一九０號函送之鑑定意見書，認被告丙○○駕駛自用小客車停在主
      線道未設置車輛故障警告標誌，為肇事原因。雖告訴人甲○○因未保持充分注
      意及車速過快，亦有過失，但被告似難辭過失之責。綜上，本件事證明確，被
      告就本件車禍事故之過失行為堪予認定。
（二）雖被告丙○○有如公訴人所載前開過失犯行，惟本件告訴人甲○○於交通事故
      發生時，即向前往現場制作筆錄之員警，告稱伊並無受傷一節，有國道公路警
      察局道路交通事故調查筆錄一份附卷可稽，倘告訴人甲○○確遭此交通事故撞
      擊，致生傷害等情，衡情應向前來處理之員警告稱該情，俾使員警製作筆錄，
      惟告訴人當時酒測值為正常且神智仍屬清晰，其捨此不為，竟延至案發後時隔
      近二月，始報案指訴其受傷係遭被告之過失行為所致云云，告訴人之指訴與常
      情有違，首堪置疑；再者，告訴人如在駕駛車輛行進之動態中遭遇撞擊致生傷
      害之情，依交通事故現場圖照片觀之，告訴人之受傷應非僅止於胸部之挫傷，
      而無其他部位之傷害，益徵告訴人前後指訴之情節是否可採，更容置疑，參以
      告訴人於本院審理時供稱，「因為車禍當時，我的胸部有撞到方向盤，但是我
      胸部沒有紅腫、外傷瘀血」、「撞到方向盤之力道很大，當時有感到疼痛」等
      語，則事故當時若如被告所稱撞擊力道很大，僅感覺疼痛而無紅腫，此亦殊難
      想像，而告訴人於交通事故發生後近二個月，所提之診斷證明書記載告訴人受
      有前胸部挫傷，則若於事故發生後近二個月仍有前胸部挫傷，卻於事故發生當
      時毫無明顯外傷，此顯然與常理不符。且該診斷證明書僅記載告訴人受有前胸
      部挫傷，亦無從證明告訴人所稱之內傷傷害。此外，亦查無其他積極證據足認
      告訴人之受傷與被告之過失行為有相當因果關係。據此，告訴人縱受有前胸部
      挫傷、內傷等傷害，是否係因被告本件過失行為所致，即非無疑，尚難以診斷
      證明書及告訴人之證詞，遽謂告訴人之胸部挫傷、內傷係被告過失行為所致。
（三）綜上所述，公訴人所舉之證據，於訴訟上之證明，自未達於通常一般之人均不
      致於有所懷疑，而得確信其為真實之程度，揆諸首開條文及判例說明，自不能
      率為被告有罪之推定，依法自應為被告無罪之喻知。
據上論斷，應依刑事訴訟法第四百五十二條、第三百零一條第一項，判決如主文。
本案經檢察官乙○○到庭執行職務。
中      華      民      國      九十四    年      一      月    十一    日
                                    臺灣彰化地方法院交通法庭
                                        審判長法官  葉  榮  郎
                                        法      官  陳  秋  錦
                                        法      官  葛  永  輝
右正本證明與原本無異。
如不服本判決，應於送達後十日內向本院提出上訴狀(須附繕本)。
                                        法院書記官  吳  金  良
中      華      民      國      九十四    年      一      月    十一    日
